【裁判字號】    90,訴,469
【裁判日期】    921113
【裁判案由】    貪污
【裁判全文】
台灣雲林地方法院刑事裁定                           九十年度訴字第四六九號
    公  訴  人  台灣雲林地方法院檢察署檢察官
    被      告  乙○○
    指定辯護人  李建忠律師
右列被告因貪污案件，經檢察官提起公訴（九十年度偵字第五八二號），本院裁定如
左：
    主  文
檢察官應於本裁定送達後十日內補正被告乙○○於中華民國八十二年三月間違背法令
指導甲○○辦理「有應公廟」寺廟登記之證明方法，並補正被告乙○○於中華民國八
十五年六月七日違背法令核發「五榔牛埔公墓有應公管理委員會圖記」印鑑證明予甲
○○之證明方法。
    理  由
一、刑事訴訟法第一百六十一條第一、二項規定「檢察官就被告犯罪事實，應負舉證
    責任，並指出證明之方法。」「法院於第一次審判期日前，認為檢察官指出之證
    明方法顯不足認定被告有成立犯罪之可能時，應以裁定定期通知檢察官補正；逾
    期未補正者，得以裁定駁回起訴。」
二、公訴意旨略以：被告乙○○為雲林縣台西鄉擔任村幹事，並調任民政課服務，協
    助辦理寺廟登記之收件、補件工作，係依據法令從事公務之人員。緣於民國（下
    同）八十二年三月間，明知依「台灣省未辦登記寺廟第三次補辦登記作業要點」
    八、（二）之規定，寺廟補辦登記應檢具「不動產所有權狀影本及存款證明」等
    表件，而以甲○○為管理人之「有應公廟」並未取得不動產土地所有權狀或使用
    證明，未能完成寺廟登記之辦理，竟仍指導甲○○申請補辦「有應公廟」之寺廟
    登記；又於八十五年六月間，因為雲林縣東西向快速公路台西鄉至古坑鄉五榔橋
    、光泉橋支線工程，雲林縣政府辦理徵收以吳賀為管理人之「有應公」所有座落
    於雲林縣台西五塊寮段第一七五、一七五－二、一七五－三、一七五－四、一七
    五－五、一七五－六、一七五－七、一七五－八、一七五－九、一七五－十等筆
    土地，而以甲○○為管理人之「有應公廟」並未取得不動產土地所有權狀或使用
    證明，未能完成寺廟登記之辦理，竟於八十五年六月初某日，甲○○前往台西鄉
    公所表明欲辦理「有應公廟」之「寺廟登記表」與「寺廟登記證」之印鑑及管理
    人「印鑑證明書」，以利申領原以吳賀為管理人之「有應公」座落土地之補償金
    之際，竟違背上開法令規定，未駁回甲○○之申請，或俟甲○○提出相關補正資
    料，即於八十五年六月七日核發與「有應公廟」名稱不符之「五榔牛埔公墓有應
    公管理委員會圖記」寺廟印鑑證明予甲○○，再由甲○○據以向雲林縣政府地政
    局地權股科員丙○○申請、領取前述土地之徵收補償費及配合施工獎勵金合計新
    台幣二百九十三萬零二百八十八元。因認乙○○違背「台灣省未辦登記寺廟第三
    次補辦登記作業要點」八(二)之規定「寺廟補辦登記應檢具所有權狀影本及存款證
    明‧‧」，涉犯貪污治罪條例第六條第四款「對於主管或監督之事務，明知違背
    法令，直接或間接圖自己或其他私人不法利益，因而獲得利益」罪。至於檢察官
    原主張「乙○○協助甲○○完成有應公廟之不實登記，使該廟成為合法寺廟後」
    ，因認乙○○牽連涉犯刑法第二百一十三條公務員明知為不實之事項，而登載於
    職務上所掌之公文書，足以生損害於公眾或他人罪部分，業經減縮，在此一併說
    明。
三、檢察官指訴被告乙○○涉犯圖利罪的事實有二，一為八十二年三月間，指導甲○
    ○申請補辦「有應公廟」之寺廟登記，另一為八十五年六月七日，核發「五榔牛
    埔公墓有應公管理委員會圖記」印鑑證明予甲○○。檢察官認為乙○○上述二個
    行為均違背「台灣省未辦登記寺廟第三次補辦登記作業要點」八、（二）之規定
    ，而圖利甲○○。經查：
    (一)關於所謂「指導」：檢察官提出的台灣省雲林縣寺廟登記表影本，上載「有應
      公廟」登記日期為八十二年三月二十四日，申請人甲○○，初審人員為課員丁
      欣如、民政課長李鐘村，複審人員則為課員曾松彬、課長華克忠（偵查卷第五
      一頁），乙○○並未簽章或簽名於其上。檢察官雖指乙○○違背法令指導甲○
      ○申請、領取上述土地徵收補償費及配合施工獎勵金，惟指出之證明方法顯不
      足認定乙○○有違背法令之指導行為，甚且，有無指導行為、指導之內容如何
      ，完全不明。
    (二)關於核發印鑑證明：檢察官提出之上述寺廟登記表影本，雖然該備註欄勾選應
      補正事項「1.用地未合都市計畫土地使用分區或非都市土地編定使用之規定。
      2.未取得建築執照、使用執照。3.未取得土地使用權同意書。」惟雲林縣政府
      蓋有大印之文件，且有「八十二年三月二十四日登記證雲寺登補字第二二九號
      」，為正式核發之表件，顯然是已發出去的文件。又八十二年四月二十七日雲
      寺登補字第二二九號雲林縣政府寺廟登記證，確有「茲據有應公廟寺廟負責人
      甲○○申請寺廟登記經查除備註欄所列1.2.3.項未符合規定應行補正外，核與
      寺廟登記規則之規定尚合，准予登記，特發此證。」有該寺廟登記影本在卷可
      證（本院卷第一六一頁）。再者，「有應公廟」在八十二年三、四月間登記時
      ，存放於台西鄉公所的印鑑申請表上，印鑑樣式為「五榔牛埔公墓有應公管理
      委員會圖記」，且記載啟用日期為八十二年四月二十七日，有台西鄉有應公寺
      廟庵觀印鑑申請表影本在卷可證（本院卷第四四頁），則乙○○於八十五年六
      月七日以「與原印鑑模式符合」為由，而簽准核發「五榔牛埔公墓有應公管理
      委員會圖記」印鑑證明，有甲○○申請書影本上之簽文及台西鄉公所寺廟印鑑
      證明書影本可證（本院卷第四三頁，偵查卷第五０頁）。乙○○於八十五年六
      月七日核發「五榔牛埔公墓有應公管理委員會圖記」印鑑證明予甲○○，既係
      根據「有應公廟」於八十二年三、四月間為寺廟登記時所存印鑑樣式，則單純
      發予印鑑證明，違背何法令？檢察官指出之證明方法顯不足認定乙○○於八十
      五年六月七日核發印鑑證明之行為有何違背法令之處。
    綜上所述，因此，就本件檢察官舉證之情形觀之，明顯的不足以證明被告犯罪，
    因此，檢察官仍應就被告乙○○涉犯圖利罪之犯罪構成要件事實，補正證明方法
    。
四、依刑事訴訟法第一百六十一條第二項，裁定如主文。
中      華      民      國      九十二  年      十一    月      十三    日
                                      台灣雲林地方法院刑事第二庭
                                        審判長法  官  林  輝  煌
                                              法  官  陳  定  國
                                              法  官  柯  志  民
右正本證明與原本無異。
不得抗告。
                                              書記官  陳  美  華
中      華      民      國      九十二  年      十一    月      十三    日


司法院資訊處製作；財團法人民間司法改革基金會備份。
